臺灣士林地方法院刑事判決　　　　　　　95年度易字第1606號
公　訴　人　臺灣士林地方法院檢察署檢察官
被　　　告　甲○○
　　　　　　　　　　原住臺北市.
上列被告因毒品危害防制條例案件，經檢察官提起公訴（95年度
偵字第7996號），經本院裁定（95年度易字第900 號）改依簡易
判決處刑程序審理（95年度簡字第548 號），再經本院撤銷上開
裁定，改依通常訴訟程序審理，並判決如下：
    主  文
甲○○持有第一級毒品，累犯，處有期徒刑月，如易科罰金，
以銀元佰元即新臺幣玖佰元折算壹日。
扣案之第一級毒品海洛因壹包（淨重零點零捌公克）沒收銷燬之
。
    事  實
一、甲○○有肅清煙毒條例、麻醉藥品管理條例、竊盜及毒品危
    害防制條例等多項犯罪紀錄，最近1 次曾於民國（下同）90
    年間，因毒品危害防制條例案件，經本院以90年度訴字第21
    2 號判決判處有期徒刑1 年確定，而於93年9 月6 日縮刑期
    滿，並於同年月7 日執行完畢出監。詎仍不知悛悔，明知海
    洛因係毒品危害防制條例管制之第一級毒品，竟未經許可持
    有海洛因1 包（淨重0.08公克），嗣於95年4 月11日上午11
    時30分許，為警在臺北市○○區○○路104 巷2 弄5 號前查
    獲，並扣得前揭毒品海洛因1 包。
二、案經臺北市政府警察局中山分局報請臺灣士林地方法院檢察
    署檢察官偵查起訴。
    理  由
一、訊據被告甲○○矢口否認有上揭犯行，辯稱：扣案之毒品海
    洛因並非伊持有，伊不知為何會在身上查獲毒品海洛因云云
    。惟查，被告如何於上開時地為警查獲持有毒品海洛因之事
    實，業據證人即查獲本案之警員乙○○於本院審理時證稱：
    伊於案發前數日即接獲檢舉，有人在歸綏街一帶交易毒品，
    經成立肅毒小組在附近查看，於案發當日發現被告在公園徘
    徊，依其專業判斷被告應非僅單純在公園內散步，嗣見被告
    走到一間廟後面，約3 至5 分鐘出來後就急忙騎腳踏車離開
    公園，故在臺北市○○區○○路104 巷2 弄5 號前將被告攔
    查，並向被告出示證件表明要查緝毒品，被告很慌張的從口
    袋中拿出1 包毒品等語（見本院卷第117 頁），即被告於警
    訊時亦自承：有向綽號「言將」之真實姓名年籍不詳之人購
    得扣案之毒品而持有等語（見偵查卷第8 頁），顯見其嗣後
    翻異前詞辯稱毒品非其所持有云云係屬畏罪卸責之詞，不足
    採信。又扣案之粉末經送鑑定結果，確含有毒品海洛因成分
    等情，亦有法務部調查局95年6 月22日調科壹字第04000439
    8 號鑑定通知書1 紙在卷可憑。本案事證明確，被告犯行洵
    堪認定，應依法論科。
二、核被告所為，係犯毒品危害防制條例第11條第1 項之持有第
    一級毒品罪。又扣案之毒品雖係被告自動交出，惟依證人乙
    ○○前揭證言可知，其係為查緝毒品始到案發現場附近查看
    ，嗣見被告行跡詭異，又有交易毒品之跡象，始上前攔查被
    告；且證人亦證稱：剛開始只是懷疑被告持有毒品，後見被
    告進入廟後有4 、5 分鐘，出來後又急忙離開，此情況即很
    吻合毒品交易之情形等語（見本院卷第118 頁），是證人即
    警員乙○○顯有確切之根據合理懷疑被告持有毒品，應認對
    於犯罪之事實已發覺，被告主動交出毒品之行為，核與自首
    之要件不符，附此敘明。再被告行為後，94年2 月2 日修正
    公布之刑法，於95年7 月1 日開始施行，其中：（一）毒品
    危害防制條例第11條第1 項有罰金刑之規定。關於罰金刑部
    分，修正前刑法第33條第5 款規定：「罰金：1 元（銀元）
    以上。」，修正後刑法第33條第5 款規定：「罰金：新臺幣
    1000元以上，以百元計算之。」，修正後刑法第33條第5 款
    所定罰金刑最低數額，較之修正前提高，自以修正前刑法第
    33條第5 款規定，較有利於被告。（二）又被告行為時之刑
    法第47條規定：「受有期徒刑之執行完畢，或受無期徒刑或
    有期徒刑一部之執行而赦免後，5 年以內再犯有期徒刑以上
    之罪者，為累犯，加重本刑至2 分之1 。」惟修正後之刑法
    第47條第1 項則規定：「受徒刑之執行完畢，或一部之執行
    而赦免後，5 年以內故意再犯有期徒刑以上之罪者，為累犯
    ，加重本刑至2 分之1 。」本件被告有如事實欄所載之犯罪
    科刑執行情形，有臺灣高等法院被告前案紀錄表1 份在卷可
    考，其於受有期徒刑之執行完畢後，5 年內再故意犯本件有
    期徒刑以上之罪，不論依修正前、後之規定，均構成累犯，
    對被告而言並無有利不利之情形，應依一般法律適用原則，
    適用裁判時之法律，即修正後之刑法第47條第1 項規定論處
    （最高法院95年11月7 日95年度第21次刑庭會議決議、臺灣
    高等法院95年度法律座談會決議亦同此意旨）。爰審酌被告
    有多項犯罪前科紀錄，素行本不佳，及其犯罪之動機、目的
    、手段、所生危害尚輕，兼衡其智識程度不高，與犯罪後仍
    飾詞圖辯，態度不佳等一切情況，量處如主文所示之刑，以
    示懲儆。再被告於行為後，刑法第41條關於易科罰金之規定
    業於94年2 月2 日修正公布，95年7 月1 日起施行。依修正
    後刑法第2 條第1 項規定，行為後法律有變更者，適用行為
    時之法律，但行為後之法律有利於行為人者，適用最有利於
    行為人之法律。依修正前罰金罰鍰提高標準條例第2 條前段
    （現已刪除）規定，就其原定數額提高為100 倍折算1 日，
    即被告行為時之易科罰金折算標準，以銀元300 元即新台幣
    900 元折算1 日，然修正後之刑法第41條第1 項前段則規定
    「犯最重本刑為5 年以下有期徒刑以下之刑之罪，而受6 個
    月以下有期徒刑或拘役之宣告者，得以新臺幣1000元、2000
    元或3000元折算一日，易科罰金。」比較修正前後易科罰金
    之折算標準，以修正前規定較有利於被告，爰依修正前刑法
    第41條第1 項之規定諭知易科罰金之折算標準。
三、至扣案之第一級毒品海洛因1 包（淨重0.08公克），為查獲
    之毒品，應依毒品危害防制條例第18條第1 項前段之規定沒
    收銷燬之。
據上論斷，應依刑事訴訟法第299 條第1 項前段，毒品危害防制
條例第11條第1 項、第18條第1 項前段，刑法第2 條第1 項前段
、第11條、第47條第1 項、修正前刑法第41條第1 項，修正前罰
金罰鍰提高標準條例第2 條，現行法規所定貨幣單位折算新臺幣
條例第2 條，判決如主文。
本案經檢察官陳國鳴到庭執行職務。
中　　華　　民　　國　　96　　年　　4 　　月　　13　　日
                  刑事第二庭審判長法  官  謝靜恒
                                  法  官  汪梅芬
                                  法  官  許碧惠
上正本證明與原本無異。
如不服本判決，應於判決送達後10日內，向本院提出上訴狀。
                                  書記官  陳韻如
中　　華　　民　　國　　96　　年　　4 　　月　　13　　日
附錄論罪所犯法條：
毒品危害防制條例第11條第1 項
持有第一級毒品者，處3 年以下有期徒刑、拘役或新臺幣5 萬元
以下罰金。
